臺灣板橋地方法院刑事判決　　　　　　　　　　　　　九十三年度易字第三九九號
　　公　訴　人　臺灣板橋地方法院檢察署檢察官
　　被　　　告　丙○○
　　選任辯護人　蕭顯忠律師
右列被告因侵占等案件，經檢察官提起公訴（九十三年度偵續字第四六號），被告於
準備程序認罪，本院以簡式審判程序判決如左：
    主  文
丙○○連續意圖為自己不法之所有，而侵占對於業務上所持有之物，處有期徒刑捌月
。緩刑貳年。
    事  實
一、丙○○自民國九十年五月七日起受僱於「雄風保全股份有限公司」（設於臺北縣
    新莊市○○路一四五之二十一號五樓，代表人為乙○○，下簡稱「雄風公司」）
    ，其後於九十年十一月三日，經雄風公司派任至臺北縣板橋市○○路一三五巷之
    「福第社區」管理委員會擔任總幹事，負責該公司承攬該社區保全、清潔等工作
    之管理及該社區住戶管理費及其他公款之收取、存入管理委員會設於誠泰商業銀
    行（臺北縣板橋市）新埔分行之活期存款帳戶（帳號：00000000000
    0）等事務，為從事業務之人。詎其後竟基於意圖為自己不法所有之概括犯意，
    自九十一年八月底起至九十二年二月十三日止，連續於每月向社區住戶收取管理
    費及收得雄風公司九十二年度春節回饋社區基金款項支票後，僅將收取之部分款
    項存入上開管理委員會銀行帳戶內，供該社區必要費用之支應，其餘收取之款項
    則留置於身上，挪供己平日私用而予侵占，共計達新臺幣（下同）一百一十九萬
    零三百四十一元。嗣於九十二年二月十三日，因「福第社區」管理委員會均未收
    獲丙○○上開期間帳款報表，察覺有異，通知雄風公司處理，經核對帳目後發覺
    帳款金額短少，雄風公司始查悉上情。
二、案經雄風公司訴由臺灣板橋地方法院檢察署檢察官偵查起訴。
    理  由
一、按除被告所犯為死刑、無期徒刑、最輕本刑為三年以上有期徒刑之罪或高等法院
    管轄第一審案件者外，於第一次審判期日前之準備程序進行中，被告先就被訴事
    實為有罪之陳述時，審判長得告知被告簡式審判程序之旨，並聽取當事人、代理
    人、辯護人及輔佐人之意見後，裁定進行簡式審判程序，刑事訴訟法第二百七十
    三條之一第一項定有明文。經核本件被告丙○○所犯係死刑、無期徒刑、最輕本
    刑為三年以上有期徒刑以外之罪，其於準備程序中就被訴事實為有罪之陳述，經
    法官告知簡式審判程序之旨，並聽取公訴人、被告、辯護人之意見後，本院爰依
    首揭規定，合議裁定由受命法官獨任進行簡式審判程序，合先敘明。
二、訊據被告丙○○對於右揭犯罪事實供認不諱，核與告訴代理人甲○○指訴被害情
    節相符，並經證人即「福第社區」管理委員會主任委員邱修志、財務委員牟淑芳
    於偵查中證述明確，復有告訴人雄風公司之被告應徵簡歷表、「福第社區」九十
    一年八月至九十二年二月之管理費收支明細表、誠泰銀行交易明細查詢單、誠泰
    銀行新埔分行「福第社區管理委員會」帳戶存摺、存摺存款對帳單、「福第社區
    」公共管理費用分攤收繳單、上開雄風公司春節回饋金支票、收據、被告償還一
    百一十七萬一千五百三十七元及一萬一千一百七十元等部分侵占款項之收據、告
    訴人提出之被告侵占款項明細表等影本附卷可資佐證。本件事證明確，被告右揭
    業務侵占犯行堪以認定，應予依法論科。
三、核被告丙○○右揭所為，係犯刑法第三百三十六條第二項之業務侵占罪。其先後
    多次侵占犯行，時間緊接，犯罪構成要件相同，顯係基於概括之犯意反覆為之，
    應依連續犯之規定論以一罪，並加重其刑。爰審酌被告素行、犯罪之動機、目的
    、手段、對告訴人、被害人「福第社區」所生危害、所獲不法利益及犯後態度等
    一切情狀，量處如主文所示之刑，以資懲儆。又被告前未曾受有期徒刑以上刑之
    宣告，因一時失慮，罹犯刑典，且亦已償還侵占款項，經此刑之宣告後，應知警
    惕信無再犯之虞，本院因認暫不執行其刑為當，併予以宣告緩刑二年，以啟自新
    。
四、至公訴意旨雖認被告除犯業務侵占罪外，尚犯有背信罪嫌云云，惟按侵占罪本以
    違反他人委託與信託關係而取得財物為其特徵，為他人處理事務之人，所為之侵
    占，屬特殊之背信行為，故侵占罪成立時，其行為縱合於背信罪之構成要件，仍
    應論以侵占罪，不能援用背信罪之法條處斷，且公訴意旨係誤以告訴人指訴被告
    上開所犯侵占部分，係對「福第社區」管理委員會為之，而對告訴人部分則係犯
    背信罪嫌云云，因認被告另涉犯背信罪嫌，惟查被告係受僱於告訴人而派駐在「
    福第社區」為告訴人工作，實係基於與告訴人間之僱傭關係而收取持有上開「福
    第社區」管理費及其他公款，故其業務侵占犯行之直接被害人應係告訴人，而非
    「福第社區」，從而告訴人所指訴被告業務侵占、背信等犯行之直接被害人，應
    均係告訴人，揆諸上開說明，被告本件被訴之行為，自不能再科以背信罪，因公
    訴意旨認此背信部分與被告上開被訴有罪之業務侵占部分，係屬牽連犯之裁判上
    一罪，故此部分爰不另為無罪之諭知，併此敘明。
據上論斷，應依刑事訴訟法第二百七十三條之一第一項、第二百九十九條第一項前段
，刑法第五十六條、第三百三十六條第二項、第七十四條第一款，罰金罰鍰提高標準
條例第一條前段，判決如主文。
本案經檢察官徐名駒到庭執行職務
中　　　華　　　民　　　國　　九十三　　年　　　九　　　月　　 三十 　　日
                                    臺灣板橋地方法院刑事第十庭
                                        法  官  彭  全  曄
右正本證明與原本無異
如不服本判決應於送達後十日內向本院提出上訴狀
                                        書記官  梁  宜  庭
中　　　華　　　民　　　國　　九十三　　年　　　九　　　月　　 三十 　　日
附錄本案論罪科刑法條全文：
刑法第三百三十六條
對於公務上或因公益所持有之物，犯前條第一項之罪者，處一年以上七年以下有期徒
刑，得併科五千元以下罰金。
對於業務上所持有之物，犯前條第一項之罪者，處六月以上五年以下有期徒刑，得併
科三千元以下罰金。
前二項之未遂犯罰之。
